【裁判字號】    92,訴,23
【裁判日期】    920516
【裁判案由】    偽造文書
【裁判全文】
臺灣基隆地方法院刑事判決                            九十二年度訴字第二三號
    公  訴  人  臺灣基隆地方法院檢察署檢察官
    被      告  乙○○
右列被告因偽造文書案件，經檢察官提起公訴（九十一年度偵字第四六六八號），本
院判決如左：
    主  文
乙○○無罪。
    理  由
一、公訴意旨略以：被告乙○○自民國八十六年起即係萬寶起重工程行之負責人，由
    於該工程行係獨資事業，因此由乙○○一人負責雇用工人，並依據所雇用之工人
    名單及發放之薪資製作工資表。九十年間，乙○○明知八十九年四月至九月間告
    訴人甲○○並未受僱於萬寶起重工程行支領薪資，竟自不詳姓名之人處取得甲○
    ○之身分證影本，並偽刻甲○○印章一枚，製作工資表記載甲○○向萬寶起重工
    程行支領薪資十八萬元，並未經甲○○之同意，將甲○○之前述印章蓋用於上述
    工資表上，再連同甲○○身分證影本交予不知情之會計師鄭玫玟申報於甲○○八
    十九年度在萬寶起重工程行年度所得新臺幣（下同）十八萬元，使甲○○無故負
    擔繳納所得稅之義務致生損害於甲○○，並影響稅捐機關管理個人年度所得稅之
    正確性，因認被告乙○○涉犯刑法第二百十六條、第二百十條之行使偽造私文書
    罪嫌及同法第二百十七條之偽造印章罪嫌。
二、按犯罪事實應依證據認定之，無證據不得推斷其犯罪事實；又不能證明被告犯罪
    者，應諭知無罪之判決，刑事訴訟法第一百五十四條、第三百零一條第一項分別
    定有明文。又認定不利於被告之事實，需依積極證據，苟積極證據不足為不利於
    被告之事實認定時，即應為有利於被告之認定，更不必有何有利之證據，最高法
    院四十年度台上字第八六號、三十年度上字第八一六號判例可資參照。
三、公訴人認被告涉犯前開罪嫌之依據：(一)告訴人甲○○指述：伊八十九年間在彰化
    偉任工業社作手工，因為雙腳受傷無法作粗重工作，未曾來過瑞芳亦未受僱於乙
    ○○及其所開設之萬寶起重工程行等語甚詳。(二)編號萬薪字第○○○○○○八號
    各類所得扣繳暨免扣繳憑單影本（扣繳單位：萬寶起重工程行、扣繳義務人：乙
    ○○、給付總額十八萬元）、財政部臺灣省中區國稅局綜合所得稅核定通知書、
    財政部臺灣省中區國稅局所得稅核定稅額繳款書、財團法人金融聯合徵信中心公
    司資料查詢列表各乙紙附卷足憑。(三)萬寶起重工程行既係獨資事業且由被告一人
    負責工人薪資發放及製作工資表報稅事宜，被告復自承未曾僱用甲○○，是其前
    開犯行應堪認定。
四、訊據被告乙○○，堅決否認有何犯行，並辯稱：伊確係萬寶起重工程行之獨資負
    責人，平日亦由伊雇工工作，但伊所僱用之工人流動性很大，有的工人是師傅介
    紹來工作的，伊大多不知工人姓名，發放薪資時，工人會提供身分證影本並在薪
    資表上簽名或蓋章，伊並未偽刻告訴人甲○○之印章蓋於薪資表上，薪資表上之
    甲○○簽名亦非伊所偽簽，因事隔久遠，伊也無法記憶當初究由何人冒用甲○○
    之名義簽領薪資，伊頂多只有疏未確實核對具領人與身分證影本是否相符之過失
    ，絕未故意偽造文書等語。
五、經查：
  (一)告訴人甲○○確未曾於八十九年四月至九月間受僱於被告在萬寶起重工程行工作
    並支領薪資之事實，除據告訴人於檢察官偵查中及本院調查時指述明確外，且為
    被告當庭自承伊確未曾僱用告訴人在工程行工作等語不諱，此情堪予認定。
  (二)然公訴人認被告曾偽刻甲○○印章一枚，蓋用於薪資表上之事實，則為被告所否
    認，經本院於審理程序命被告提出其所製作之八十九年四月至九月薪資表核閱結
    果：該薪資表上編號六甲○○支領薪資之簽收欄內，並未蓋用印章，僅有簽名一
    枚，有該份薪資表扣案為證，且公訴人於偵查程序中並未查獲任何經被告偽刻之
    甲○○印章為證，是公訴人此項起訴事實顯無任何證據可供佐證，無從認定。
  (三)又公訴人認被告自不詳姓名之人處取得甲○○之身分證影本，並偽造甲○○之簽
    名於薪資表上交由不知情之會計師申報所得稅之事實，亦為被告所否認，被告辯
    稱當初確有伊所僱用真實姓名不詳之工人一名交付甲○○之身分證影本並簽寫甲
    ○○之姓名向伊支領薪資等語。經本院核對被告所提出之八十九年四月至九月薪
    資表，發現被告製作薪資表之筆跡工整並具有一致性，核與其在檢察官偵查中及
    本院調查、審理時之簽名筆跡相符，然該薪資表上受領薪資人甲○○之簽名筆跡
    則較潦草，且簽名筆跡風格明顯與被告之筆跡不同，難認係出自同一人之筆，有
    該份薪資表扣案為證，是本案亦無積極證據足認薪資表上之甲○○簽名為被告所
    偽造，不得單憑該份薪資表為被告所製作、工人為被告所僱用一節，即推斷甲○
    ○之簽名必為被告所偽造。
  (四)另觀諸該薪資表上本列有工人九名，但實際簽名具領薪資之工人僅有六名，另有
    三名工人並未簽名具領薪資，有該份薪資表扣案為證，由此情研判，被告當初若
    為逃漏稅捐而偽造告訴人甲○○之簽名製作具領薪資之紀錄，衡情被告亦當同時
    偽造另三名工人之簽領薪資紀錄以逃漏更多之稅捐。況且在現今社會，冒用他人
    身分證件對外活動之事時有所聞，被告辯稱伊所僱用之真實姓名不詳工人一名持
    甲○○之身分證影本並簽寫甲○○之姓名具領薪資一節，亦非全然不可能發生。
    合前所述，本案查無積極證據足證被告有偽刻甲○○之印章、偽造甲○○之簽名
    於薪資表上憑以報稅之犯行，且被告之辯解又有合理懷疑之空間，本於罪疑唯輕
    原則，應依法為被告無罪判決之諭知。
據上論斷，應依刑事訴訟法第三百零一條第一項，判決如主文。
本案經檢察官熊南彰到庭執行職務
中      華      民      國    九十二    年      五      月     十六     日
                                    臺灣基隆地方法院刑事第二庭
                                        法      官  蔡  佳  玲
右正本證明與原本無異。
對於本件判決如有不服，應於收受送達後十日內，向本院提出上訴書狀，上訴於臺灣
高等法院，並按他造當事人之人數附具繕本。
                                        書  記  官  劉  珍  珍
中      華      民      國    九十二    年      五      月     十六     日


司法院資訊處製作；財團法人民間司法改革基金會備份。
